臺灣高等法院民事判決 
107年度重上字第766號
上  訴  人  林豐儀  
訴訟代理人  黃心賢律師
            陳銘祥律師
上  一  人
複  代理人  城紫菁律師
被  上訴人  台亞開發實業股份有限公司
兼            
法定代理人  李雪琴        
被  上訴人  潘欽陵  
上三人共同                        
訴訟代理人  王東山律師
複  代理人  李美寬律師
被  上訴人  南亞塑膠工業股份有限公司台北營業所分公司
法定代理人  江澤修  
被  上訴人  蔡培火  
            王騰裕  
上三人共同
訴訟代理人  陳錦隆律師
            陳維鈞律師

上列當事人間請求損害賠償等事件，上訴人對於中華民國107年8
月31日臺灣臺北地方法院106年度重訴字第670號第一審判決提起
上訴，本院於109年4月16日言詞辯論終結，判決如下：
    主    文
上訴駁回。
第二審訴訟費用由上訴人負擔。
    事    實    及    理    由
一、上訴人主張：被上訴人潘欽陵、李雪琴夫妻分係被上訴人台
    亞開發實業股份有限公司（下稱台亞公司）經登記之前任與
    現任負責人，潘欽陵則為實際負責人；被上訴人蔡培火為被
    上訴人南亞塑膠工業股份有限公司台北營業所分公司（下稱
    南亞台北分公司）之前任經理，王騰裕為分公司員工。茲潘
    欽陵從事塑膠粒貿易，遂以台亞公司名義向南亞台北分公司
　　進貨，再轉售他人以獲利；民國（下同）105年12月間，潘
    欽陵擬向上訴人借款週轉，竟然佯稱台亞公司已向南亞台北
    分公司購得大批聚酯粒，仍有價值約3億5000萬元之1130萬6
    270公斤存貨（下稱系爭塑膠粒）可移轉予上訴人。潘欽陵
    遂在106年1月24日與李雪琴、蔡培火、王騰裕共謀詐騙，由
    蔡培火與王騰裕以南亞台北分公司出具訂單（下稱原證8訂
    單），載明上訴人為系爭塑膠粒之「專案所有人」，再蓋用
    「南亞塑膠工業股份有限公司纖維事業部營業一處」（下稱
    纖維部營業一處）對內用章；使上訴人誤認已自台亞公司取
    得系爭塑膠粒。潘欽陵並以台亞公司名義開立讓渡書（下稱
    系爭讓渡書），將原證8訂單做為讓渡書附件交付上訴人，
    上訴人信以為真同意借款，先後將2億2652萬8554元分8次匯
    予潘欽陵所指定帳戶（詳如附表）。事後，上訴人始終未取
    得系爭塑膠粒，且蔡培火與王騰裕否認前述訂單之真正，上
    訴人始知受詐騙。潘欽陵、李雪琴、蔡培火、王騰裕為共同
    侵權行為人，台亞公司與南亞台北分公司應就其負責人或員
    工行為負連帶責任。爰依民法第184條第1項前段、後段、第
    2項，第185條、第28條、第188條，選擇合併請求：被上訴
    人應連帶給付上訴人2億2652萬8554元，及自起訴狀繕本送
    達翌日即106年6月15日起至清償日止按年息百分之五計算之
    利息。並願供擔保請准宣告假執行等語（見本院卷㈡第341-3
    43、348頁。上訴人逾2億2652萬8554元之請求，並未繫屬本
    院）
二、被上訴人則以：被上訴人並未詐騙上訴人；台亞公司無力支
    付系爭塑膠粒貨款，該塑膠粒自與台亞公司無涉。蔡培火與
    王騰裕僅在105年12月21日出具一份證明書（下稱被證3證明
    書）予上訴人，表明當時台亞公司可依該證明書所載價格訂
    購1130萬6270公斤塑膠粒，並非表示台亞公司仍有存貨待領
　　。上訴人倘依據前開證明書評估潘欽陵財力後，遂同意撥付
    附表所示金錢，實與原證8訂單無涉。再者，系爭讓渡書附
    件並非原證8訂單，且原證8騎縫章所對應文件不全，日期載
    為「105年12月21日」，其上出現手寫阿拉伯數字卻無人簽
    認，且文句前後矛盾，顯非原始之被證3證明書。再者，上
    訴人對潘欽陵等人提出詐欺告訴，業已不起訴處分確定，足
    證被上訴人並無侵權行為。再其次，附表編號第1、2筆共94
    60萬8554元匯款，係在106年1月24日以前交匯，此部分金錢
    往來顯與原證8訂單無關。南亞台北分公司另稱上訴人與台
    亞公司從未將讓渡書交予該公司，上訴人也未向其驗貨，實
    與常情不符等語。
三、原審就上訴人前開請求，判決：㈠潘欽陵、台亞公司應連帶
　　給付上訴人1億3192萬元，及自106年6月15日起至清償日止
    按年5％計算之利息；㈡駁回上訴人全部請求。上訴人不服而
    提起上訴，聲明：㈠原判決駁回上訴人後開第㈡、㈢項之訴部
    分廢棄；㈡李雪琴、南亞台北分公司、蔡培火、王騰裕，應
    與潘欽陵、台亞公司連帶給付上訴人1億3192萬元，及自起
    訴狀繕本送達翌日（106年6月15日）起至清償日止按年息百
    分之五計算之利息；㈢被上訴人應再連帶給付上訴人9460萬8
    554元，及自起訴狀繕本送達翌日（106年6月15日）起至清
    償日止按年息百分之五計算之利息；㈣願供擔保請准宣告假
    執行。被上訴人答辯聲明：㈠上訴駁回；㈡如受不利判決，願
    供擔保免為假執行。（原審判決上訴人勝訴部分，未據潘欽
    陵、台亞公司不服，業已確定）
四、兩造不爭執事項：（見本院卷㈡第348-349頁）
  ㈠兩造不爭執原證5讓渡協議書之形式真正：
　　上訴人與台亞公司於105年11月21日簽訂原證5讓渡協議書，
    潘欽陵為台亞公司連帶保證人。前言載有：「茲因林豐儀（
    以下簡稱甲方）對於台亞開發實業股份有限公司（以下簡稱
    乙方）營運資金有所投入，乙方及公司負責人共同聲明，將
    乙方及負責人之對於第三人之信用狀或其他財產受益權讓與
    甲方收取，以擔保甲方投資之債權保障…」（原審卷㈠第80頁
    ），另提出不可撤銷信用狀1紙予上訴人（見同卷第81頁）
    。
  ㈡兩造不爭執原證7系爭讓渡書之形式真正：
　　台亞公司、潘欽陵曾簽立未載日期之原證7系爭讓渡書予上
    訴人，正本收受者為上訴人、副本收受者為南亞公司，內容
    載有：「茲證明下列交予宏全國際股份有限公司（如附件一
    ）之貨品所有人為林豐儀先生…」（見原審卷㈠第82頁。關於
    兩造爭執原證8訂單是否為系爭讓渡書附件，南亞公司並否
    認收受讓渡書，詳後述）。
  ㈢兩造不爭執原證9同意書、原證10訂單、原證11傳真之形式真
    正：
　　⑴王騰裕於106年1月24日簽名於原證9同意書，其上記載：「
      茲買方台亞開發實業股份有限公司（以下稱台亞公司）向
      立書人購買8,488,740公斤聚酯粒。台亞公司要求立書人
      直接交貨予宏全國際股份有限公司，立書人除願配合台亞
      公司所請外，並於第一次出貨前取得林豐儀先生同意始得
      出貨，直至出貨完畢再通知林豐儀先生」，並蓋用纖維部
      營業一處之對內用章。（見原審卷㈠84頁）
　　⑵王騰裕於同日簽名原證10訂單，其上記載：「茲證明下列
      訂單為配合台亞公司出貨至宏全公司之出貨」，於單價及
      重量欄位分別載為「34」及「8,488,740」，並蓋用纖維
      部營業一處之對內印章。（見原審卷㈠第85頁）
　　⑶纖維部營業一處將其對於宏全公司之出貨明細，傳真予上
      訴人，第一點記載：「為配合林豐儀先生要求，南亞願於
      第一次出貨給宏全國際股份有限公司之時，將聚酯瓶粒出
      貨數量與金額，通知台亞與林豐儀先生」、第2點載有：
      「統計至106年2月22日止，合約數量尚有8,448,025公斤
      未出貨」，傳真蓋有纖維部營業一處之對內印章（見原審
      卷㈠第86頁）
  ㈣兩造不爭執被證1切結書、被證2同意書之形式真正：
　　⑴台亞公司及法代李雪琴曾於106年2月20日簽訂被證1切結書
      ，第2條載明：「截至一零六年一月二十三日止，甲（即
      台亞公司）乙（即南亞公司）雙方之已訂合約未出貨量尚
      有捌仟肆佰捌拾捌噸，因甲方未付款給乙方致乙方無法出
      貨給丙方，此因甲方無法履行交易付款條件所致，所有相
      關責任甲方願意完全承擔」（見原審卷㈠第123頁，上訴人
      爭執文書實質真正）
　　⑵同日並簽訂被證2同意書，第2條載明：「甲方（即台亞公
      司）與南亞公司交易之合約未交量，截至一零六年一月二
      十三日止，尚餘8,488噸。因甲方無法履行貨款給付義務
      ，致南亞公司無法依約出貨。今甲方同意取消上開尚餘8,
      488噸之交易並保證告知乙方（即上訴人），乙方日後若
      有任何爭執或異議，甲方願負完全責任，均與南亞公司完
      全無關」（見同第124頁，上訴人爭執文書實質真正）
　㈤台亞公司曾簽發原審證物21、23、24、25、26之支票予上訴
    人（見原審卷㈠第66、68-71頁）
　　台亞公司另開立原審證物22之7000萬元支票予上訴人（見同
    卷第67頁；但是雙方爭執票據原因關係）
　㈥潘欽陵本係台亞公司負責人，於106年2月7日變更登記為李雪
    琴（見原審卷㈠73、102-103頁公司登記資料）。
　　蔡培火本係南亞公司台北營業所分公司負責人，於106年7月
    4日變更登記（見原審卷㈠104頁、卷㈢85頁登記資料）。
五、本院之判斷：
　㈠蔡培火、王騰裕有無製做原證8訂單？
　　⒈按「因故意或過失，不法侵害他人之權利者，負損害賠償
      責任。故意以背於善良風俗之方法，加損害於他人者亦同
　　　」、「違反保護他人之法律，致生損害於他人者，負賠償
      責任。但能證明其行為無過失者，不在此限」、「數人共
      同不法侵害他人之權利者，連帶負損害賠償責任。不能知
      其中孰為加害人者亦同」、「法人對於其董事或其他有代
      表權之人因執行職務所加於他人之損害，與該行為人連帶
      負賠償之責任」、「受僱人因執行職務，不法侵害他人之
      權利者，由僱用人與行為人連帶負損害賠償責任。但選任
      受僱人及監督其職務之執行，已盡相當之注意或縱加以相
      當之注意而仍不免發生損害者，僱用人不負賠償責任」，
      民法第184條第1、2項、第185條1項、第28條、第188條1
      項分別定有明文。
  　⒉次按「當事人主張有利於己之事實者，就其事實有舉證之
      責任」，民事訴訟法第277條前段定有明文。又按損害賠
　　　償之債，以有損害之發生及有責任原因之事實，並二者之
      間，有相當因果關係為成立要件。故原告所主張損害賠償
      之債，如不合於此項成立要件者，即難謂有損害賠償請求
      權存在（最高法院48年台上字第481號判例意旨參照）。
      再按侵權行為被害人應就行為人因故意或過失，不法侵害
      其權利之事實負舉證責任（最高法院70年度台上字第2550
      號判決意旨參照）。上訴人主張蔡培火、王騰裕共同製做
      原證8訂單，再由潘欽陵做為系爭讓渡書附件，在106年1
      月24日晚間交付上訴人，使上訴人誤認已取得系爭塑膠粒
      所有權，遂借款2億2652萬8554元云云（見本院卷㈡第103
      ，346、348頁）。蔡培火與王騰裕否認此情，辯稱只在10
      5年12月21日製做被證3證明書（見本院卷㈡第276頁）。依
      前開說明，上訴人應證明原證8訂單係蔡培火與王騰裕所
      製做，再交由潘欽陵向上訴人行使。
　　⒊經查：
　　　⑴上訴人所提出原證8訂單，右上角記載「日期0000000」
　　　　、頁次「P001-01」，內容為「茲證明下列訂單為配合
        台亞公司出貨至宏全公司之出貨，請台亞通知『專案所
        有人』林豐儀先生…」，「…扣除上述數量，尚有『存貨』1
        1,306,270KG未交…」，下方另以手寫方式加載「745350
        」、「20,273520」、「21,287196」，但是未經任何書
        寫者簽名確認（見原審卷㈠第83頁）。
　　　⑵被上訴人所提出被證3證明書右上角記載「日期0000000
　　　　」、頁次「P001」，內容為「茲證明下列訂單為配合台
        亞公司出貨至宏全公司之出貨，請台亞通知『專案代表
        人』林豐儀先生…」、「…扣除上述數量，尚有11,306,27
        0KG未交…」，且無任何手寫加載字樣（見同卷第125頁
        ）。
　　　⑶比較⑴⑵可知，原證8與被證3均記載「日期0000000」
　　　　，惟關於「專案代表人」、「存貨」與手寫阿拉伯數字
        （指「745350」、「20,273520」、「21,287196」）等
        事項，二份文件顯生歧異，是以上訴人係基於何項文件
        而借貸，自有查明之必要。而上訴人既主張原證8訂單
　　　　係原證7系爭讓渡書之附件，則上訴人行使權利時，自
        應引用原證8訂單內容，始符常情。但是，上訴人106年
        6月1日起訴狀竟表示〔…暨該讓渡書附件一即南亞公司出
        具105年12月21日之一紙訂單說明表示：「…請台亞通知
        『專案代表人』林豐儀先生…扣除上述數量，尚有存貨11,
        306,270KG未交…」【原證8】可明…〕（見原審卷㈠第8頁
        ），可知上訴人主張系爭讓渡書權利時，其附件為原證
        8訂單，本應依原證8表明「專案所有人」之地位；竟引
        用被證3證明書之「專案代表人」文句，已屬矛盾。
　　⒋再者，上訴人主張在106年1月24日透過訴外人林博文取得
　　　原證7系爭讓渡書、原證8訂單、原證9同意書、原證10訂
      單說明書（見本院卷㈡9-10、第103頁，以及原審卷㈠第82-
      85頁）。衡諸常情，若是上訴人當天同時收受4份文件，
      各文件製做日期應當相近；但是，原證9、10均由王騰裕
      簽名並註記「1/24」（指106年1月24日，內容詳後述），
      原證7系爭讓渡書並無日期，原證8則記載「日期0000000
      」；則上訴人收受此等文書時，應可輕易察覺原證8訂單
      日期有異，進而要求潘欽陵補正或重新製做。再者，原證
      8出現手寫阿拉伯數字「745350」、「20,273520」、「21
      ,287196」，但是欠缺書寫者簽認（見原審卷㈠第83頁）；
      則上訴人與林博文收受前述瑕疵甚多之原證8時，竟未交
      要求對方補正，顯屬異常。實難認定原證8訂單係蔡培火
      與王裕在106年1月24日所製做。
　　⒌再其次，上訴人主張原證7系爭讓渡書是一式二份，原證8
      訂單是一式一份，故潘欽陵在原證7、8蓋騎縫章，並將其
      中1份原證7由潘欽陵取回，但是潘欽陵目前不肯向法院提
      出。上訴人僅持有原證7、8各1份云云（見本院卷㈡第10、
      103頁）。經查：
　　　⑴系爭讓渡書記載「茲證明下列交予宏全國際股份有限公
        司（如附件一）之貨品所有人為林豐儀先生。立書人：
        台亞開發實業股份有限公司、負責人：潘欽陵」，系爭
        讓渡書與原證8訂單之間有「潘欽陵」、「台亞開發實
        業股份有限公司」之騎縫章各1個；原證8另有「潘欽陵
        」、「台亞開發實業股份有限公司」不完整騎縫章各1
        個，此經本院108年6月10日當庭翻拍原證7、8相片4張
        附卷（見本院卷㈠第446頁筆錄、第449-455頁相片）。
        依上開相片可知，原證8訂單共有4處騎縫章；由於上訴
        人無法提出全部對應文件，本院尚難遽信其說詞。
　　　⑵其次，騎縫章目的在於證明文件之連續性，是以騎縫文
        件交由同一人保管，始符常理。縱使騎縫文件發生數量
        不足問題，亦得藉由影印等方式以調和部分文件僅有一
        式一份之情狀。上訴人所述騎縫方式，反而會造成騎縫
        文件欠缺完整性，尚與常情不合。
　　⒍再者，原證8訂單係記載「茲證明下列訂單為配合台亞公
　　　司出貨至宏全公司之出貨，請台亞通知專案所有人林豐儀
      先生…」，已如前述。依其文義，台亞公司仍可將塑膠粒
      出貨予宏全公司，只是要將出貨情形通知上訴人而已；自
      難憑此文件認定系爭塑膠粒所有權已移轉予上訴人。上訴
      人聲稱系爭塑膠粒出貨給宏全公司，原因是潘欽陵要確保
      貨物可出售，才有前開記載云云（見本院卷㈡第77頁）；
      顯與上開文義不符，亦難認為上訴人收到原證8以後，會
      產生取得系爭塑膠粒之誤信。王騰裕固然提供原證9同意
      書與原證10訂單說明書，然依其文義，僅表示願配合買方
      台亞公司之請求出貨予宏全公司，並將出貨情事知會上訴
      人（見原審卷㈠第84、86頁）；是以此等文件係顯示台亞
      公司購得塑膠粒如何通知出貨等營運情狀，上訴人仍不致
      於誤認其已繼受系爭塑膠粒相關權利，況，台亞公司既未
      支付貨款購得塑膠粒，上訴人自無繼受取得該塑膠粒相關
      權利之可能。
　　⒎再其次，證人林博文於原審106年11月3日庭期結證稱：「
      （問：與兩造有無親屬或僱傭關係？）我跟林豐儀是遠親
      …」、「〔問：在105年10、11月間，潘欽陵是否有以
　　　要囤貨塑膠粒（聚酯粒）為由，向林豐儀調借資金？請略
      敘你知道的內容〕是。103年潘欽陵透過我陸續向林豐儀借
      錢，…到105年10月左右跟林豐儀借了約新台幣1億左右，…
      但潘欽陵又需要錢周轉…林豐儀跟我提要再借這個錢沒有
      關係，但要到南亞公司去確認是否有這批貨及錢付了沒，
      我、潘欽陵就同意。潘欽陵在會面後兩三週內安排我到南
      亞公司的營業處（民生東路與敦化南路的路口），我去的
      時候有蔡培火、王騰裕、法務人員…，總共有四五個人，…
      我當時就打電話跟林豐儀提，林豐儀說如果確定有的話，
      請他們蓋章簽字，要把林豐儀的名字打上去。林豐儀希望
      把貨提出來不要放在南亞公司，當時蔡培火表示上面要寫
      林豐儀是不可能的，因為他們只針對經銷商即台亞公司，
      所以不可能出示有蓋章簽字的證明書，…王騰裕當時也表
      示不願意出示證明，蔡培火就要王騰裕去找法務處的人來
      ，由法務處的人來擬證明書，法務處的人來了兩個人，蔡
      培火就跟法務處的人溝通了一下，法務處的人就出去了，
      大概十幾分鐘就回來，就拿了蓋章的文件（提示原證8、
      被證3原本），『就是被證3的原本』，被證3蓋完後我跟潘
      欽陵就離開，潘欽陵就帶走了被證3的原本，離開後我聯
      絡林豐儀，林豐儀說晚上到他家再來談，當天晚上我、潘
      欽陵去林豐儀家後，林豐儀看了被證3的原本就同意借款…
      」等語（見原審卷㈡第16頁背面至18頁）。依林博文證詞
      ，原審法官當庭提示原證8與被證3由其辨認，林博文始確
      認蔡培火與王騰裕於106年1月24日所提出文件為被證3證
      明書，交由其與潘欽陵攜走；當晚，林博文與潘欽陵前去
      上訴人住處，上訴人看到被證3證明書就同意借款。可見
      上訴人借款與原證8訂單並無任何關聯。
　　⒏林博文於前開庭期固然證稱：「…但林豐儀還需要台亞公司
      出具被證3原本上面所列的貨物的讓渡書給林豐儀，所以
      隔天晚上潘欽陵也拿了原證8的原本（但我不記得當時有
      無手寫字跡）及台亞公司對於原證8上面所列貨品的讓渡
      書（兩份有蓋騎縫章），（提示原證7的原本）就是這份
      讓渡書，潘欽陵就交給林豐儀，林豐儀隔天就開始陸陸續
      續匯款」等語（見原審卷㈡第18頁）。依林博文上開證詞
      ，原證8訂單（證人對於手寫阿拉伯數字之印象不明）係
      潘欽陵在106年1月25日晚間獨自提出，此份文件顯與蔡培
      火、王騰裕無關。
　　⒐嗣林博文於本院108年11月25日庭期忽改稱：「〔問：提示
      原證7、8、9、10（原審卷第82-85頁），被證3（原審卷
      第125頁），是否當天（指106年1月24日）所收到？〕…南
      亞公司給我的是原證8、9、被證3，被證3製作之後才有原
      證8…」、「（問：106年1月24日在南亞公司看到原證7、8
      、9，也有看到被證3，被證3由南亞公司取回？
　　　）被證3 做好以後，後面因為有原證8取代被證3，所以南
      亞公司取回被證3」、「〔問：原審106年11月3日做證時，
      證人表示106年1月24日拿到的被證3，原證8是潘欽陵在隔
      天晚上拿給林豐儀的。這是否和今日所說的不同？
　　　…〕當時口誤，要以今日講的為準。106年1月24日當天先製
      作被證3，後來又做了原證8取代被證3，所以被證3就留在
      南亞公司」、「（問：當天證人作證表示，106年1月24日
      晚上林豐儀看了被證3就同意借款，與今日所述是否相符
      ？…）當時法官太兇，法官要我們的律師不要講話，當時
      我沒辦法反應。林豐儀是看到原證8才同意借款。當時法
      官講原證、被證，我都搞混了，我當時很激動」等語（見
      本院卷㈡第92、99頁）。由於原審106年11月3日庭期，承
      審法官同時提示原證8與被證3供證人辨認，林博文當場明
      確表示106年1月24日蔡培火與王騰裕係提供被證3證明書
      ，並非原證8訂單；嗣林博文於本院改稱法官太兇、當時
      自己太激動等語，自無可採。是以林博文於本院改稱蔡培
      火與王騰裕在106年1月24日製做原證8訂單一節，本院無
      從採信。
　　⒑再其次，上訴人主張潘欽陵持原證8訂單向其商借金額高
　　　達2億2652萬8554元（見本院卷㈡第316、348頁）；衡諸常
      情，貸與人處理高額借貸時，應當會審核擔保品或代償物
      有無相當價值，再決定是否借貸與借貸金額。但是，上訴
      人並未證明其將原證7系爭讓渡書持交南亞台北分公司，
      並據以確認系爭塑膠粒確實存在；更未查驗系爭塑膠粒之
      規格、等級、品質、保存期限等情以決定其價值，也未租
      用倉庫存放貨物以掌控所取得財物；殊與民間借貸實務不
      符。其空言潘欽陵，蔡培火、王騰裕向其勸說，其遂省略
      驗貨程序，同意系爭塑膠粒繼續存放在南亞公司倉庫云云
      （見本院卷㈠第509-510頁）；實與常情有違，本院難以採
      信。
　　⒒何況，上訴人對蔡培火與王騰裕提出詐欺告訴，業經臺灣
      新北地方檢察署106年度偵字第16935號不起訴，上訴人再
      議，亦遭臺灣高等檢察署108年度上聲議字第572、573、5
      74號駁回再議確定；上訴人聲請交付審判，再由臺灣新北
      地方法院108年度聲請判字第20號駁回確定（見本院卷㈠第
      231-244頁處分書、卷㈡第251-263頁裁定書）。益證蔡培
      火與王騰裕並未提供原證8訂單而造成上訴人誤信。至於
      上訴人於附表所示時間，陸續將2億2652萬8554元匯入潘
      欽陵、李雪琴或台亞公司等人帳戶，固為兩造所不爭（見
      本院卷349頁筆錄) ；惟，上開資料核屬上訴人與潘欽陵
      等人間金錢往來，仍與蔡培火、王騰裕無涉。有關原證8
      所蓋用南亞公司營業一處對內印章，固然經內政部警政署
      鑑定為真正（見原審卷㈢第160-162頁內政部警政署刑事警
      察局107年3月15日刑鑑字第1070006439號鑑定書）
　　　；由於原證8訂單出現日期、騎縫章、文義、手寫數字等
　　　嚴重瑕疵，已如前述，故原證8印文真正尚不足為有利於
      上訴人之認定。
　　⒓綜上，上訴人既未證明蔡培火、王騰裕製做原證8訂單，供
      潘欽陵據以做為原證7系爭讓渡書附件，使其誤認取得系
      爭塑膠粒，因而借款2億2652萬8554元予潘欽陵；既如前
      述。則其主張二人應依民法第184條第1項前後段、第2項
      、第185條第1項賠償2億2652萬8554元，即非可取。上訴
      人另主張南亞台北分公司應依民法28條（關於蔡培火）、
      第188條（關於王騰裕）負連帶賠償責任（見本院卷㈡第32
      6、327、343頁），亦無可取。
　㈡李雪琴有無共同製做原證8訂單？
　　⒈上訴人主張李雪琴自105年10月起，為潘欽陵收受不法詐欺
      所得，嗣於106年2月7日登記為台亞公司負責人，竟將公
      司大小章交付予潘欽陵使用，106年2月20日更為台亞公司
      出具切結書與同意書，以脫免責任，顯係潘欽陵共同侵權
      行為人云云（見本院卷㈡第327頁）。李雪琴則否認上情（
      見本院卷㈡第238-240頁）。
　　⒉經查：
　　　⑴台亞公司負責人原係潘欽陵，李雪琴於106年2月7日始擔
        任台亞公司負責人（見不爭執事項㈥），是以潘欽陵在1
        06年2月7日以前藉由台亞公司名義向上訴人週轉附
　　　　表所示金錢，尚無從推論與李雪琴為共同行為人。
　　　⑵李雪琴擔任台亞公司負責人以後，固然在106年2月20日
        出具切結書、同意書（見不爭執事項㈣）。惟，上述文
        件所示內容，純係協助南亞台北分公司解決糾紛。茲南
        亞台北分公司、蔡培火與王騰裕並無侵權行為責任，既
        如前述，是以上開文書亦無從推論李雪琴涉有侵權行為
        行為。
　　　⑶其次，上訴人於附表所示時間，陸續將2億2652萬8554元
        匯入潘欽陵、李雪琴或台亞公司帳戶，此為兩造所不爭
        （見本院卷349頁筆錄) 。經查，附表編號2之105年12
        月15日5003萬元固然匯入李雪琴帳戶內；但是上訴人主
        張其在106年1月24日始遭受潘欽陵以原證8文件詐騙，
        是以此筆匯款顯非上訴人受詐騙所出借之款項。關於其
        餘7筆匯款，既未進入李雪琴帳戶，則上訴人空言李雪
        琴應負侵權行為損害賠償責任，亦無可取。
　　　⑷上訴人另稱李雪琴擔任台亞公司負責人以後，自106年2
        月14日起，至同年5月20日，將台亞公司大小章交付潘
        欽陵，因而陸續以台亞公司名義簽發面額5500萬元、00
　　　　00萬元、6000萬元、1億元、1億元支票予上訴人云云（
        見本院卷㈡第327頁、原審卷㈠66-70頁支票影本）。但是
        ，上訴人所述2億2652萬8554元款項，最後一筆係
　　　　106年1月25日之1812萬元匯款（見附表編號8、原審卷㈠
        第58頁匯款單影本）；此後並未匯款予台亞公司或李雪
        琴，無論李雪琴擔任台亞公司負責人以後有無授權他人
        使用公司大小章、或簽發支票，均與前述金錢往來無關
        ，是則上訴人仍無從主張李雪琴應負賠償責任。
　　　⑸何況，上訴人對李雪琴提出詐欺告訴，業經臺灣新北地
        方檢察署106年度偵字第16935號不起訴，上訴人再議，
        亦遭臺灣高等檢察署108年度上聲議字第572、573、574
        號駁回再議確定；上訴人聲請交付審判，再由臺灣新北
        地方法院108年度聲請判字第20號駁回確定（見本院卷㈠
        第231-244頁處分書、卷㈡第251-263頁裁定書），益證
        李雪琴並無侵權行為可言。
 　 ⒊是以上訴人依據民法第184條第1項前後段、第2項、第185
      條第1項，請求李雪琴賠償2億2652萬8554元（見本院卷㈡
      第327、343頁），即非可取。
  ㈢潘欽陵與台亞公司應再連帶賠償9460萬8554元？　
　　⒈上訴人請求潘欽陵與台亞公司應連帶賠償2億2652萬8544
　　　元；原審判決命潘欽陵與台亞公司應連帶賠償1億3192萬
　　　元（即附表編號3至8所示匯款，見原判決第25-29頁），
      業已確定。上訴人於本院主張潘欽陵與台亞公司應再連帶
      給付9460萬8554元云云（見本院卷㈠第173、194頁、卷㈡第
      348頁）。潘欽陵與台亞公司則否認有何侵權行為（見本
      院卷㈡240-249頁）。 
　　⒉經查，附表編號1係105年1月21日4457萬8554元匯款、編
　　　號2係105年12月15日5003萬元匯款；但是上訴人所稱遭受
      詐騙時間係在106年1月24日發生，此時，前述2筆匯款早
      已完成，即與上訴人本件所稱遭受詐騙無關，難認此為上
      訴人被詐欺之金錢。
　　⒊是以，上訴人依據民法第184條第1項前後段、第2項、第
　　　185條第1項、第28條，請求潘欽陵與台亞公司再連帶賠償
　　　9460萬8554元，並無依據。
六、從而，上訴人（除原審勝訴確定部分外）依據民法第184條
    第1項前後段、第2項、第185條第1項、第28條、第188條請
    求「㈠李雪琴、南亞台北分公司、蔡培火、王騰裕，應與潘
    欽陵、台亞公司連帶給付上訴人1億3192萬元，及自起訴狀
    繕本送達翌日（106年6月15日）起至清償日止按年息百分之
    五計算之利息；㈡被上訴人應再連帶給付上訴人9460萬8554
    元，及自起訴狀繕本送達翌日（106年6月15日）起至清償日
    止按年息百分之五計算之利息」；為無理由，應予駁回。其
    假執行聲請，失所附麗，應併予駁回。是則原審依此駁回其
    訴及假執行之聲請，經核並無違誤，上訴意旨指摘原判決此
    部分不當，求予廢棄改判，為無理由，應予駁回。
七、至於兩造其餘攻擊、防禦方法及證據，經斟酌後，認均不足
    以影響本判決結果，自無逐一詳予論述之必要。再者，當事
    人於言詞辯論終結所提出書狀，本院無從審酌，併此說明。
八、據上論結，本件上訴為無理由，依民事訴訟法第449條第1項
    、第78條，判決如主文。
中　　華　　民　　國　　109 　年　　4 　　月　　30　　日
                  民事第二十庭  
                        審判長法  官  陳雅玲
                              法  官  林玉蕙
                              法  官  吳燁山
正本係照原本作成。
如不服本判決，應於收受送達後20日內向本院提出上訴書狀，其
未表明上訴理由者，應於提出上訴後20日內向本院補提理由書狀
（均須按他造當事人之人數附繕本）上訴時應提出委任律師或具
有律師資格之人之委任狀；委任有律師資格者，另應附具律師資
格證書及釋明委任人與受任人有民事訴訟法第466 條之1第1項但
書或第2項（詳附註）所定關係之釋明文書影本。如委任律師提
起上訴者，應一併繳納上訴審裁判費。
中　　華　　民　　國　　109 　年　　5 　　月　　1 　　日
　　　　　　　　    　　　　　書記官  鄧瑄瑋
附註：
民事訴訟法第466條之1（第1項、第2項）：
對於第二審判決上訴，上訴人應委任律師為訴訟代理人。但上訴
人或其法定代理人具有律師資格者，不在此限。
上訴人之配偶、三親等內之血親、二親等內之姻親，或上訴人為
法人、中央或地方機關時，其所屬專任人員具有律師資格並經法
院認為適當者，亦得為第三審訴訟代理人。
附表：（見原審卷㈠第41頁）
編號 日期 匯款單匯款人或 取款單取款人 匯款單收款人或  取款單存款人 金額 備考 1 105.11.21 林豐儀 潘欽陵 4457萬8554元（證物6）  2 105.12.15 翁菱憶 李雪琴 5003萬元 （證物7）  3 105.12.21 林豐儀 台亞公司  2500萬元 （證物8）  4 105.12.21 李雪琴（轉出帳戶為翁菱憶） 台亞公司  1380萬元 （證物9）  5 105.12.21 翁菱憶 台亞公司 1700萬元 （證物10）  6 105.12.21 （存摺本未顯示匯款人） 台亞公司  3500萬元 （證物11）  7 106.1.25 翁菱憶 潘欽陵 2300萬元 （證物12）  8 106.1.25 翁菱憶 潘欽陵 1812萬元 （證物13）                                合計：2億2652萬8554元     （第1、2筆共9460萬8554元，第3至8筆共1億3192萬元）